臺灣臺中地方法院刑事判決
111年度金訴字第1236號
公  訴  人  臺灣臺中地方檢察署檢察官
被      告  吳宇翔



選任辯護人  王士銘律師
上列被告因違反洗錢防制法等案件，經檢察官提起公訴（111年
度偵字第23027號），本院判決如下：
    主    文
甲○○無罪。
    理  由
一、公訴意旨略以：被告甲○○可預見將個人金融帳戶之金融卡、
    密碼交予身分不詳之成年人使用，可能以該金融帳戶遂行財
    產上犯罪之目的及掩飾、隱匿犯罪所得流向，竟不顧他人可
    能受害之危險，仍以縱若有人持以犯罪亦無違反其本意之幫
    助詐欺取財及幫助洗錢之犯意，於民國111年2月28日，在臺
    中市大雅區統一超商忠貞門市，將其名下之陽信商業銀行(
    下稱陽信商銀)帳號000-000000000000號帳戶之金融卡，寄
    交予身分不詳之成年人，再以LINE通訊軟體告知密碼，輾轉
    成為詐騙財物及掩飾、隱匿犯罪所得真實流向使用之人頭帳
    戶。該等所屬詐欺集團成員取得被告所有之上開陽信商銀帳
    戶之金融卡及密碼後，即意圖為自己不法之所有，於111年3
    月2日自稱網路賣場及銀行等客服人員，撥打電話向告訴人
    丙○○佯稱先前購物付款設定錯誤，須配合操作解除更正云云
    ，致告訴人陷於錯誤，依對方指示操作，於同日晚間6時50
    分許，以手機轉帳匯款新臺幣（下同）7085元至被告名下之
    上開陽信商銀帳戶內，隨即遭提領，以此方式掩飾、隱匿款
    項之真實流向，告訴人因而受有財產之損害。嗣經告訴人察
    覺受騙報警處理，為警循線查知上情。因認被告涉有刑法第
    30條第1項、第339條第1項幫助詐欺取財罪嫌及洗錢防制法
    第14條第1項之幫助洗錢罪嫌等語。
二、按犯罪事實應依證據認定之，無證據不得認定犯罪事實；不
    能證明被告犯罪者，應諭知無罪之判決，刑事訴訟法第154
    條第2項及第301條第1項，分別定有明文。再按所謂認定犯
    罪事實之證據，係指足以認定被告確有犯罪行為之積極證據
    而言，如未發現相當證據，或證據不足以證明，自不能以推
    測或擬制之方法，以為裁判基礎。又所謂認定犯罪事實之證
    據，係指足以認定被告確有犯罪行為之積極證據而言，如未
    發現相當證據，或證據不足以證明，自不能以推測或擬制之
    方法，以為裁判基礎（最高法院52年台上字第1300號判決要
     旨參照）。而刑事訴訟法上所謂認定犯罪事實之積極證據
    ， 係指適合於被告犯罪事實之認定之積極證據而言，雖不
    以直接證據為限，間接證據亦包括在內；然而無論直接或間
    接證據，其為訴訟上之證明，須於通常一般之人均不致有所
    懷疑，而得確信其為真實之程度者，始得據為有罪之認定，
    倘其證明尚未達到此一程度，而有合理之懷疑存在時，致使
    無從形成有罪之確信，根據「罪證有疑，利於被告」之證據
    法則，即不得遽為不利被告之認定（最高法院76年台上字第
    4986號判決要旨參照）。復按刑事訴訟法第161條第1項規定
    ，檢察官就被告犯罪事實，應負舉證責任，並指出證明之方
    法。因此，檢察官對於起訴之犯罪事實，應負提出證據及說
    服之實質舉證責任。倘其所提出之證據，不足為被告有罪之
    積極證明，或其闡明之證明方法，無從說服法官以形成被告
    有罪之心證，基於無罪推定之原則，自應為被告無罪判決之
    諭知（最高法院92年台上字第128號判決要旨參照）。
三、本件公訴意旨認被告涉犯上開罪嫌，無非係以：㈠被告於警
    詢時、偵查中之供述；㈡告訴人於警詢時之證述；㈢被告上開
    陽信商銀帳戶之開戶基本資料、交易明細表；㈣告訴人提出
    之轉帳交易明細擷圖；㈤內政部警政署反詐騙諮詢專線紀錄
    表、新北市政府警察局中和分局秀山派出所受理詐騙帳戶通
    報警示簡便格式表、金融機構聯防機制通報單等作為主要論
    據。
四、訊據被告固坦承確有於上揭時間、地點，將其申設之陽信商
    銀金融卡寄給他人及以LINE通訊軟體告知對方密碼，且對於
    告訴人遭詐欺集團成員詐騙後，匯款至上開帳戶之事實亦不
    爭執，惟堅詞否認有何幫助詐欺取財及幫助洗錢之犯行，辯
    稱：我不知道對方是詐騙或是洗錢，我是為了辦理貸款而提
    供帳戶給對方等語（本院卷第41頁）。
五、經查：
  ㈠上開陽信商銀帳戶為被告所申辦，且被告於111年2月28日在
    統一超商新忠貞門市，將上開帳戶提款卡以店到店之寄送方
    式寄送至統一超商樟福門市，由「李○安」收受，並由被告
    透過LINE通訊軟體告知密碼乙情；告訴人因遭詐騙集團成員
    佯稱網路賣場及銀行等客服人員，撥打電話向告訴人訛稱先
    前購物付款設定錯誤，須配合操作解除更正云云，使告訴人
    陷於錯誤，因而以手機轉帳7085元匯入被告帳戶等事實，均
    為被告所不爭執（本院卷第41、248頁），亦經證人即告訴
    人於警詢時證述明確（偵卷第15至17頁），並有被告之帳戶
    個資檢視（偵卷第19頁）、告訴人報案之內政部警政署反詐
    騙諮詢專線紀錄表、新北市政府警察局中和分局秀山派出所
    受理詐騙帳戶通報警示簡便格式表、165專線協請金融機構
    暫行圈存疑似詐欺款項通報單、陽信銀行警示帳戶通報單、
    陽信商業銀行警示通報回函、受（處）理案件證明單、受理
    各類案件紀錄表（偵卷第21至39頁）、手機轉帳交易明細表
    截圖（偵卷第41至44頁）、告訴人與詐欺集團成員之通話記
    錄畫面截圖（偵卷第45至46頁）、陽信商業銀行股份有限公
    司111年4月6日陽信總業務字第1119911414號函所附被告之
    帳戶資料表、交易明細表（偵卷第51至53頁）等附卷可稽，
    是被告所交付之上揭帳戶確有遭詐騙集團成員使用乙情，應
    堪認定。
  ㈡惟應進一步審究者，即被告是否確係基於幫助詐欺取財或幫
    助洗錢罪之不確定故意，而將前揭帳戶之提款卡、密碼提供
    給詐騙集團所屬成員使用？
  1.按刑法上幫助之行為，須有幫助他人犯罪之意思，如無此種
    故意，基於其他原因，以助成他人犯罪之結果，尚難以幫助
    論；且刑法關於犯罪之故意，不但直接故意，須犯人對於構
    成犯罪之事實具備明知及有意使其發生之兩個要件，即間接
    故意，亦須犯人對於構成犯罪之事實預見其發生，且其發生
    不違背犯人本意始成立。
  2.又我國為杜絕層出不窮的利用人頭帳戶作為財產犯罪工具之
    案件，過去對於提供人頭帳戶之處罰，率多以間接之情況證
    據認定提供人頭帳戶者即具有不確定之幫助詐欺、幫助洗錢
    等犯罪故意，治安機關亦使用監聽、調取金融交易紀錄等各
    種偵查手段，積極查緝利用人頭帳戶以行詐欺取財等財產犯
    罪之犯罪方式，積年累月已使得一般民眾對於任意販賣個人
    金融帳戶資料予陌生他人使用恐涉及犯罪之違法意識逐漸提
    高，造成詐欺等犯罪集團以價購方式取得人頭帳戶等隱匿身
    分之詐騙等犯罪工具較為不易，犯罪集團遂直接改以詐騙手
    法取得人頭帳戶供作臨時、短暫之使用，趁提供帳戶之被害
    人未及發覺前，迅速命由車手集團將該等人頭帳戶內之詐騙
    等犯罪所得款項提領一空，一旦該等人頭帳戶遭檢警列為警
    示或停用，旋放棄該人頭帳戶或門號，改使用另一人頭帳戶
    ，充作次一個詐騙等犯罪工具，就其他隱匿身分之犯罪工具
    亦然，周而復始，此毋寧已成現時詐欺等財產犯罪實務上之
    常態，並為偵查上之困境與死角。又處於目前經濟普遍不景
    氣，一般民眾謀生不易、所得偏低之社會情況下，對於需款
    孔急卻無資力提供擔保，致無從循一般金融機構管道借得金
    錢，或因生活壓力急於尋求工作機會之人，因渠等多半處於
    心態上、社經地位上等各方面條件之弱勢者，只要能尋得一
    線機會，均會勉力嘗試、爭取，在此情境下，實難期待渠等
    於商談借貸、求職面試時，均能詳細審究、提高警覺以防遭
    他人設局利用，犯罪集團利用此一弱點，假借代辦貸款或應
    徵、招募工作、求職求才等名義，自上述乙類之人處詐取金
    融帳戶等工具性資料，此等案件在今日已時有所聞，此亦可
    由政府機關曾在平面、廣電等媒體上製播呼籲應徵工作者或
    辦理貸款者應小心防詐之宣導短片，以及司法實務上許多重
    利罪被害人均屬生活困難之一般民眾，且渠等為求借得款項
    ，多半不得不提供多種身分證件等資料以供質押，即可窺見
    此一情形。參以，對於社會上人事物之警覺性與風險評估，
    本因人而異，且詐騙手法日新月異，詐欺集團成員個個能言
    善道、鼓舌如簧，盡其能事虛捏誆騙，是否受騙與個人之教
    育、智識程度、社會背景非必然相關，此觀諸各種詐騙手法
    雖經政府大力宣導，媒體並大幅報導，仍有眾多被害人持續
    受騙上當，其間亦不乏高知識分子與有長年工作經驗及社會
    歷練之人士，即可知悉。況倘人人均有如此高度之智慧足以
    辨別虛實，則司法實務上何來眾多詐欺犯罪之受害者？此種
    現象適足說明，為詐欺犯罪之被害者，除屬於遭詐騙錢財之
    一方外，亦有可能屬於遭詐騙個人證件、金融機構存摺、行
    動電話門號等物之人，自不得僅以應徵工作或辦理貸款者乃
    出於任意性交付金融帳戶存摺、金融卡及密碼、證件等工具
    性資料，再憑空佐以虛幻、浮動之通常人標準應有之客觀合
    理智識經驗，即率爾認定渠等必有幫助詐欺取財等犯罪之認
    知及故意。以是，交付或輾轉提供金融帳戶等工具性資料之
    人是否成立幫助詐欺取財等罪，既因有受詐騙交付之可能，
    基於無罪推定、有疑唯利被告之刑事訴訟原則，就渠等是否
    確係出於直接或間接故意之認識而為幫助詐欺、幫助洗錢（
    或其他犯罪）之行為，自應按證據法則從嚴審認。倘有事實
    足認提供金融帳戶等工具性資料者顯有可能係遭詐騙所致，
    或該等金融帳戶歷經迂迴取得之使用後，已然逸脫原提供者
    最初之用意，乃原提供者所不知或無法防範，此時，復無明
    確事證足以確信提供金融帳戶等工具性資料者有何直接或間
    接之幫助犯罪故意，因而對其主觀犯意存有合理懷疑時，基
    於罪疑唯輕、有疑唯利被告之刑事訴訟原則，自應為有利於
    行為人之認定，以免根本地逸脫無罪推定原則。
  3.本案被告於警詢時、偵查中、本院準備程序、審理時迭次堅
    稱：其係因詐欺集團成員向其表示可以幫忙申辦貸款取得資
    金，才將帳戶提款卡寄交給對方以辦理貸款事宜，其確無幫
    助詐欺或幫助洗錢之故意等語，核其供述情節始終連貫一致
    ，並無任何明顯瑕疵，已難認其所辯上情係屬虛妄，且查：
  ①依被告所稱，伊收到貸款內容之簡訊，於是就點進去填寫資
    料後，有1位「○○○貸款專員」的人與伊加LINE，講解貸款的
    方案内容，請伊準備資料，伊就依這個專員說的流程去辦理
    貸款，需要寄金融卡到包裝公司以便包裝伊的財力證明，申
    辦貸款比較容易過關，伊於111年2月28日，在臺中市大雅區
    統一超商新忠貞門市，將帳戶之金融卡，寄交予統一超商樟
    福門市，再以LINE通訊軟體告知密碼，此有貨態追蹤查詢、
    統一商超商交貨便寄件憑據（本院卷第143至144頁）、被告
    與暱稱「○○○貸款專員」之 LINE對話紀錄畫面截圖（本院卷
    第145至176頁）。且由被告手機截圖所示之LINE對話內容所
    載，可知被告確實密集與LINE暱稱「○○○貸款專員」之人聯
    繫貸款事宜，被告對於「○○○貸款專員」所言，要提供提款
    卡貸款等情節深信不疑，爰列明如下：
傳訊息時間 傳訊息之人 內容 12：19 ○○○貸款專員 拍照的資料 雙證件正反面 國泰 土地 台灣企銀 合作金庫存摺封面＋金融卡 吳先生這裡要你去銀行ATM列印國泰 土地 台灣企銀 合作金庫的餘額明細小白單裡面的餘額不要超過1000元 列印拍照給我 準備的資料 雙證件正反面影印本 國泰 土地 台灣企銀 合作金庫存摺封面影印本 國泰 土地 台灣企銀 合作金庫金融卡正卡 國泰 土地 台灣企銀 合作金庫 餘額明細小白單 需要買一個牛皮紙袋 12：20 甲○○ 所以餘額是0也沒關係嗎？ 12：20 ○○○貸款專員 吳先生 是的裡面的餘額不要超過1000元 12：21 甲○○ 正卡是要寄去給你們是嗎 12：26 ○○○貸款專員 （語音通話） 2月22日 8：51 甲○○ （傳國泰世華電子存摺封面之照片、身分證及健保卡正反面之照片） 8：53 甲○○ （傳金融卡照片） 9：37 ○○○貸款專員 （傳貼圖） 11：02 ○○○貸款專員 吳先生星期五回去的時候拍照的資料傳給我可以先幫你跟包裝公司先登記 11：03 甲○○ 沒問題 大概晚上9.多 11：06 ○○○貸款專員 好 準備的資料你也是當天會準備好嗎？ 11：07 甲○○ 會 全部準備好 11：07 ○○○貸款專員 再麻煩吳先生了 11：07 ○○○貸款專員 （傳貼圖） 11：07 甲○○ 請問餘額明細可以用網銀嗎？ 11：07 ○○○貸款專員 吳先生都有開通網銀嗎？ 11：08 甲○○ 有 11：08 甲○○ 國泰土銀企銀合庫都有開 11：09 ○○○貸款專員 吳先生我這裡跟包裝公司說稍等回覆你 11：10 甲○○ 好的 11：36 甲○○ 請問可以嗎？ 11：37 ○○○貸款專員 吳先生這裡可能要請你跑銀行ATM一趟列印餘額明細 11：37 甲○○ 好的 11：37 ○○○貸款專員 再麻煩你了 11：37 ○○○貸款專員 （傳貼圖） 11：37 甲○○ 了解 11：37 甲○○ 那禮拜五資料傳給你 11：38 甲○○ 那請問包裝公司大約幾天會收到 11：38 ○○○貸款專員 【那禮拜五資料傳給你】 好 11：38 ○○○貸款專員 【那請問包裝公司大約幾天會收到】 包裝公司收件大約3-4天時間 11：39 甲○○ 不含假日的話 等於是25號的下週會知道結果嗎？ 11：40 ○○○貸款專員 吳先生我們包裝時間含假日是10天左右的時間 11：42 甲○○ 所以含假日算收件嗎 11：42 ○○○貸款專員 是的 11：44 甲○○ 那請問大約三月中會處理好嗎？ 11：45 ○○○貸款專員 吳先生資料星期五寄出3月中款項會下來 11：45 甲○○ 好 沒問題 11：45 甲○○ 20號以前可以下來就好哈哈 12：01 ○○○貸款專員 到時候再麻煩吳先生 12：01 ○○○貸款專員 （傳貼圖） 12：07 甲○○ 好 14：10 ○○○貸款專員 （傳貼圖） 18：57 ○○○貸款專員 （語音通話） 19：36 甲○○ （傳牛皮紙袋照片） 19：36 甲○○ 請問是用這種牛皮紙嗎？ 19：37 ○○○貸款專員 是的 19：37 甲○○ 好 19：37 甲○○ 那我就買這種 19：36 甲○○ 小的可以嗎 19：37 甲○○ 資料再用折的 19：37 ○○○貸款專員 可以 19：38 ○○○貸款專員 （傳貼圖） 2月23日 12：23 甲○○ 請問一下現在是確定過件嗎 12：23 甲○○ 就是額度 12：24 ○○○貸款專員 （語音通話） 2月24日  甲○○ （傳國泰世華銀行○○○貸款專員TM交易明細表照片） 7：21 甲○○ 國泰餘額 8：32 ○○○貸款專員 好的其他的資料再麻煩吳先生 8：32 ○○○貸款專員 （傳貼圖） 8：39 甲○○ 好 10：54 ○○○貸款專員 （傳貼圖） 2月25日 11：22 ○○○貸款專員 吳先生今天再麻煩你了 12：14 ○○○貸款專員 【國泰世華銀行ATM交易明細表照片】 吳先生這餘額明細小白單都要留著到時候要寄給包裝公司的資料之一 14：46 甲○○ 好的 晚上會傳上來 14：46 ○○○貸款專員 （傳貼圖） 19：41 ○○○貸款專員 吳先生拍照的資料幾點可以傳跟我我這裡先幫你跟包裝公司登記 19：42 甲○○ 要等會喔 我剛到台中而已 19：42 甲○○ 我到家會馬上處理 19：43 ○○○貸款專員 好的再麻煩你了 19：43 ○○○貸款專員 （傳貼圖） 19：46 甲○○ 好 20：15 ○○○貸款專員 （傳貼圖） 20：25 甲○○ 大約10點多喔 20：26 甲○○ 我還要去超商影印需要作業時間 20：26 甲○○ 抱歉 20：28 ○○○貸款專員 不會 再麻煩吳先生了 20：28 ○○○貸款專員 （傳貼圖） 20：32 甲○○ 好 21：32 ○○○貸款專員 吳先生你資料準備好後跟我說一下我這裡跟你核對資料 21：41 甲○○ 好我處理好跟你說  ○○○貸款專員 （傳貼圖） 22：35 ○○○貸款專員 （語音通話） 22：52 甲○○ 我現在再回去路上 會先拍照給你 22：55 ○○○貸款專員 好的再麻煩你了 22：59 甲○○ 只能在全家寄ㄇ 23：01 ○○○貸款專員 吳先生7-11寄件 23：05 甲○○ （取消通話） 23：05 甲○○ 不好意思請問一下 23：05 甲○○ 我合庫薄子不再我這請問可以改一個嗎？ 23：07 甲○○ （傳臺灣企銀存摺封面及金融卡照片）  甲○○ （傳臺灣土地銀行存摺封面及金融卡照片） 23：08 甲○○ 請問在嗎 23：10 甲○○ （取消通話） 23：17 甲○○ 在等你的消息 23：19 ○○○貸款專員 （語音通話） 23：23 ○○○貸款專員 吳先生餘額明細小白單在麻煩你去ATM列印裡面不要超過1000元 23：25 ○○○貸款專員 （語音通話） 23：27 甲○○ 請問卡片到時候多久會還 23：29 ○○○貸款專員 吳先生包裝時間7-10天包裝完成後我會跟你聯繫會簽一份手續費的合約資料也會一併歸還給妳 23：29 甲○○ 我要換一家7-11 23：29 甲○○ 這間餘額查詢沒辦法列印明細… 23：31 ○○○貸款專員 （語音通話） 23：50 甲○○ （傳三張ATM交易明細表之照片） 23：53 甲○○ （傳陽信銀行存摺封面及金融卡之照片） 23：54 ○○○貸款專員 （語音通話） 23：55 ○○○貸款專員 7-11寄件 購物寄貨 交貨便 寄件 奇摩拍賣 寄件編號Z00000000000 列印繳費單 23：55 甲○○ 好 23：55 ○○○貸款專員 吳先生明細記得要拍照給我 23：55 ○○○貸款專員 我這裡先用整理你的資料10分鐘後撥打給你 2月26日 0：06 甲○○ （傳統一超商交貨便之寄件收據） 0：06 甲○○ 我用好了 0：08 ○○○貸款專員 （語音通話） 0：08 甲○○ 只要國泰的就好了嗎？ 0：09 ○○○貸款專員 吳先生4個銀行都需要喔  0：09 甲○○ 密碼520831 0：09 甲○○ 都一樣 0：10 ○○○貸款專員 好的吳先生有問題都可以聯繫我  0：10 ○○○貸款專員 （傳貼圖） 0：10 甲○○ 過程中不會收到什麼異常吧？ 0：10 ○○○貸款專員 不會的 0：10 ○○○貸款專員 （傳○○○業務專員的名片照片） 0：10 ○○○貸款專員 這是我的名片 0：14 ○○○貸款專員 （語音通話） 16：15 ○○○貸款專員 （語音通話） 16：27 甲○○ 請問一下 16：28 甲○○ 40的月付金是多少呢 16：34 ○○○貸款專員 月付6056分6年72期 16：35 甲○○ 那如果到50呢？ 16：35 甲○○ 或是45 16：35 ○○○貸款專員 吳先生這裡我要算一下我稍等傳訊息給你 16：36 ○○○貸款專員 50萬月付6580分7年84期 16：50 甲○○ 那可以改50片 16：50 甲○○ 嗎 16：59 ○○○貸款專員 好吳先生這裡我幫你更改50萬 17：00 ○○○貸款專員 （傳貼圖） 17：11 甲○○ 好 17：11 ○○○貸款專員 好的再請吳先生拍帳號那一面 17：12 ○○○貸款專員 吳先生包裝公司收到資料我會跟你說我也有跟他們著名急件我會提早跟你做聯繫 17：14 甲○○ 好的 17：14 甲○○ 謝謝 17：30 ○○○貸款專員 （傳貼圖） 17：41 甲○○ 好 謝謝 ？ 甲○○ （傳照片） 18：26 甲○○ 給你了 18：27 ○○○貸款專員 好吳先生包裝完成後我會跟你做聯繫的你在注意一下 18：27 甲○○ 好的 18：27 甲○○ 謝謝 18：28 ○○○貸款專員 （傳貼圖） 2月28日 11：21 甲○○ 請問下禮拜有消息嗎 11：21 ○○○貸款專員 會的吳先生包裝公司已經收到你的資料了喔 11：29 甲○○ 所以下禮拜就可以對保了嗎 11：29 ○○○貸款專員 是的 11：30 ○○○貸款專員 我這裡會在跟吳先生聯絡 11：30 ○○○貸款專員 （傳貼圖） 3月1日 9：15 甲○○ 請問這禮拜對保需要準備什麼東西？ 9：17 ○○○貸款專員 吳先生我這裡到時候都會傳給你喔 9：19 甲○○ 我身上只有雙證件 9：19 甲○○ 印章沒帶 9：22 ○○○貸款專員 吳先生約六日可以嗎？ 9：22 甲○○ 這禮拜六嗎 9：22 ○○○貸款專員 是的我會跟你通知的 9：22 甲○○ 約禮拜六早上可以嗎 9：23 甲○○ 所以平日不行嗎？ 9：24 ○○○貸款專員 我盡量幫你提早包裝完成有消息我馬上跟你說 9：28 甲○○ 好 9：28 ○○○貸款專員 （傳貼圖） 17：35 甲○○ 請問可以的話 禮拜五晚上對保可以嗎 17：42 ○○○貸款專員 稍等我一下我問一下包裝公司 17：49 甲○○ 好的 18：08 ○○○貸款專員 吳先生包裝公司跟我說他們會盡快讓  你星期五晩上可以做簽約 18：10 甲○○ 好的  ○○○貸款專員 （傳貼圖） 18：10 甲○○ 那就是對保後的兩週撥款對嗎 18：11 ○○○貸款專員 吳先生17-18號款項就會下來了喔 18：11 甲○○ 了解 18：11 甲○○ 知道了 18：12 ○○○貸款專員 （傳貼圖） 3月2日 17：47 甲○○ （語音通話） 17：59 ○○○貸款專員 （語音通話） 17：59 ○○○貸款專員 吳先生你明細可以拍照給我看一下嗎？  ○○○貸款專員 （語音通話） 18：01 ○○○貸款專員 在請吳先生拍網銀明細給我喔 18：01 甲○○ （傳網路銀行交易明細表擷圖） 18：01 ○○○貸款專員 好的謝謝吳先生 18：02 甲○○ 我的帳號這樣會有影響嗎 18：03 ○○○貸款專員 不會的喔 18：04 甲○○ 好的 18：05 甲○○ 禮拜五對保是卡片都會還我對嗎 18：05 ○○○貸款專員 是的包裝公司這裡已經在幫你進行包  裝了喔 18：09 甲○○ 好的 18：09 甲○○ 謝謝 19：17 ○○○貸款專員 （傳貼圖） 3月3日 21：02 甲○○ 請問一下明天約幾點呢？ 3月4日 7：11 甲○○ 請問有消息嗎 11：36 甲○○ （取消通話） 11：42 甲○○ 請問約9.後可以嗎？ 11：42 甲○○ 怎麼都聯絡不到 13：34 甲○○ （取消通話） 16：40 甲○○ （取消通話） 19：23 甲○○ 請問明天對保嗎 
  ②細譯被告與自稱「○○○貸款專員」之人上開對話內容，被告係
    依自稱「○○○貸款專員」之人指示準備貸款之資料，且自稱
    「○○○貸款專員」之人亦明確告知被告貸款分期的年限、期
    數與月付等，同時以包裝公司已收到資料、對保、簽約、款
    項就會下來了等話術取信被告，核與一般所知代辦借貸常情
    並無太大歧異，且被告於對話中均係處於被動聽從自稱「○○
    ○貸款專員」之人指示之狀態，並時時表達「好」、「好的
    」、「了解」、「謝謝」等低姿態配合及感謝之詞，與一般
    有迫切資金需求之人洽詢代辦人員之口氣、語句相符，堪認
    被告對於寄送金融帳戶提款卡確係為申辦貸款所用一節，深
    信不疑。又被告於寄出提款卡、告知密碼等資料後，仍持續
    與對方討論貸款之事宜，並未發覺有疑異之處，堪認被告在
    交付帳戶提款卜、密碼時，確實不知悉該帳戶可能會被詐欺
    集團人員取走供詐騙使用。
  ③刑法上既定有因急迫、輕率、無經驗或難以求助，致同意以
    高額重利條件向他人借貸之重利罪被害類型，實務上亦確實
    查獲不少重利罪被害人須提供其證件、帳戶資料、開立本票
    等件，作為質押借款憑據之案例。顯見為借款之人容有為達
    借款目的，基於各種主客觀因素，在情急之下，被迫或不得
    不同意各種怪異與不合理的利息條件與要求。同理，身處需
    款孔急等必須極為仰賴他人、機會完全掌握在對方之手等特
    殊情境下，受人利用、遭人詐騙之情形自非無可能。何況此
    等處於劣勢下位之人，多半屬於社經地位上之弱勢者，資訊
    亦較為缺乏，更易受人操控、誆騙。以是，本件自不能僅以
    被告有提供金融帳戶資料之客觀行為，率爾跳躍式地斷定其
    於提供帳戶資料時，主觀上對他人將濫用其金融帳戶從事犯
    罪行為乙情，有何犯罪意欲或容認其發生之犯意存在。否則
    ，豈非是將一切為申辦貸款而提供帳戶資料者均預設為幫助
    犯罪之人，無差別地認為凡此類之人對於其所提供之資料將
    遭不法分子作為犯罪工具使用乙事，均應有且已有（超越過
    失注意義務的）預見在先？再於事後要求渠等須肩負起自證
    無罪之義務與責任？此無非是根本地違反無罪推定及不自證
    己罪之刑事訴訟原則。
  ④再衡諸常情，一般人欲借貸資金，雖可循正常管道向銀行申
    請辦理貸款，但如人人皆然，市面上必不會出現五花八門之
    各式民間借貸、協助辦理貸款、整合債務等廣告，料是有人
    資力不足、條件不符或其他情形，而有尋求其他管道借貸資
    金之需要，而其他管道業者，或直接貸與金錢收取較高額利
    息、或以取巧甚或非法之方式協助辦理銀行貸款，並從中營
    利，各有其專業門路，此情雖與正當借貸程序有別，但究屬
    社會實情，而非得以無視。是被告相信與其聯絡洽詢辦理貸
    款事宜之人應具有足夠專業能力、得以順利為其辦妥貸款，
    始交付帳戶提款卡及密碼等資料乙情，即難逕認其所為即具
    有幫助詐欺取財、幫助洗錢之不確定故意存在。
  ⑤更況，若被告有意提供自己帳戶容任詐欺集團不法使用，當
    知此舉將使詐欺集團得以隱身幕後，享受鉅額不法暴利，自
    己卻將承受遭檢警追查而負擔刑責之高度風險，豈有不於交
    付帳戶資料之同時，索取相當對價之理？然檢察官亦未舉證
    證明被告得由上揭行為從中獲取任何利益，此與一般為求報
    酬而出售、出租帳戶資料之情形，已有明顯不同，難謂被告
    有幫助詐欺、洗錢犯罪之行為動機。衡情，被告之經濟生活
    狀況如此窘迫，則其在未獲得任何報酬或利益之情形下，如
    其對於提供帳戶可能遭詐欺集團使用一情可得而知，應無甘
    犯民、刑事責任，而平白將上開帳戶資訊提供予他人使用之
    理，由此更難以遽認被告主觀上有預見其交付上開銀行帳戶
    資料時，會被詐欺集團作為詐欺取財之入帳帳戶所用之認識
    。
  ⑥再參以被告發現其LINE BANK暫停使用，且已無法聯繫上自稱
    「○○○貸款專員」之人，被告遂於111年3月4日21時30分許主
    動打165反詐騙諮詢專線，驚覺遭詐騙，經警員於111年3月4
    日23時29分許電話通知被告到案說明，被告即與警員約定11
    1年3月6日凌晨1時許，前往臺中市政府警察局大雅分局大雅
    派出所製作筆錄，此有臺中市政府警察局大雅分局111年8月
    22日中市警雅分偵字第1110037970號函所附被告報案之臺中
    市政府警察局大雅分局大雅派出所受（處）理案件證明單、
    陳報單、內政部警政署反詐騙諮詢專線紀錄表、受理各類案
    件紀錄表（本院卷第125至131頁、第137至141頁）附卷可按
    ，亦與上開LINE對話內容（111年3月3日以後）所載相符，
    顯見被告辯稱：伊後來無法聯繫上自稱「○○○貸款專員」之
    人，主動詢問165防詐騙專線，並向大雅分局大雅派出所報
    案乙情，應堪以採信。
  ㈤綜上所述，被告於提供上開帳戶提款卡及密碼等資料給自稱
    姓「○○○貸款專員」之人時，並不能排除其係因急於辦理貸
    款而受騙交付帳戶資料之可能性。本案顯存有合理之懷疑，
    而難認被告主觀上對於交付前開帳戶資料將遭詐欺集團成員
    利用作為詐騙工具一節有所認識，並容任他人利用其帳戶遂
    行詐欺取財之犯罪結果發生。從而，依檢察官所舉之證據，
    尚不能證明被告確有幫助詐欺取財或幫助洗錢之不確定故意
    存在，揆諸首揭條文及判決意旨與說明，自應為被告無罪之
    諭知，以昭審慎。
六、聲請調查證據部分：按當事人、代理人、辯護人或輔佐人聲
    請調查之證據，法院認為不必要者，得以裁定駁回之。下列
    情形，應認為不必要：一、不能調查者。二、與待證事實無
    重要關係者。三、待證事實已臻明瞭無再調查之必要者。四
    、同一證據再行聲請者，刑事訴訟法第163條之2定有明文。
    又刑事訴訟法第163條之2既賦予法院就當事人聲請調查之證
    據決定其應否調查之權，則法院倘已盡調查之職責，並獲得
    充分之心證，自無就全部聲請之證據，均有一一予以調查之
    義務，僅就不予調查之理由為必要之說明，即屬合法，最高
    法院76年度台上字第3317號判決意旨可資參照。本案檢察官
    雖於本院審理時聲請令被告提出手機供法院勘驗LINE APP原
    始電磁紀錄，然卻未具體說明待證事實為何？且經被告當庭
    表示當初手機紀錄都已經交付給大雅分局，原本手機已送回
    原廠，原廠更換了新的手機，原來報案的手機與目前手機已
    不相同，無法提出與報案時相同的手機，所以沒有原始檔案
    等語（本院卷第244頁），是本院認此部分證據之聲請係不
    能調查者；況依臺中市政府警察局大雅分局函附之LINE對話
    紀錄畫面截圖（本院卷第145至176頁），已足證明被告確係
    與自稱「○○○貸款專員」之人討論貸款之事宜而寄送帳戶提
    款卡至為明確，檢察官並未能舉證說明該LINE對話紀錄畫面
    截圖有何不能採信之情形，應認上開待證事實已臻明瞭；是
    本院認檢察官上開聲請調查證據之聲請，無法調查，且係針
    對已臻明瞭之待證事實所為之聲請，應無再調查之必要，附
    此敘明。
七、退併辦部分：臺灣臺中地方檢察署檢察官以111年度偵字第3
    3039號、111年度偵字第42086號移送併辦意旨書移送併案審
    理部分，因本案原起訴之犯罪事實業經本院判決無罪，則移
    送併辦之該部分犯罪事實與原起訴之該部分犯罪事實間，即
    不生實質上一罪或裁判上一罪關係，非原起訴效力所及，本
    院就此上開併案部分均無從併予審究，均應退由檢察官另為
    適法之處理，併此敘明。
據上論斷，應依刑事訴訟法第301條第1項判決如主文。
本案經檢察官黃政揚提起公訴，檢察官乙○○到庭執行職務。
中    華    民    國    111    年    11    月   25    日
                  刑事第六庭 審判長法  官  田德煙
                                   法  官  廖慧娟
                                   法  官  王曼寧
以上正本證明與原本無異。
被告不得上訴
檢察官如不服本判決應於收受送達後20日內向本院提出上訴書狀
，並應敘述具體理由；其未敘述上訴之理由者，應於上訴期間屆
滿後20日內向本院補提理由書（均須按他造當事人之人數附繕本
）「切勿逕送上級法院」。
告訴人或被害人如不服判決，應備理由具狀向檢察官請求上訴，
上訴期間之計算，以檢察官收受判決正本之日起算。
　　　　                           書記官  陳玲誼
中　　華　　民　　國　　111 　年　　11　　月　　25　　日